【裁判字號】    95,訴,456
【裁判日期】    951114
【裁判案由】    就業服務法
【裁判全文】
臺中高等行政法院判決
                                     95年度訴字第00456號
                              .
原      告  國際通路顧問有限公司
代  表  人  甲○○
訴訟代理人  丙○○
被      告  苗栗縣政府
代  表  人  乙○○
訴訟代理人  戊○○
            己○○
            丁○○
上列當事人間因就業服務法事件，原告不服行政院勞工委員會中
華民國95年7月25日勞訴字第0950016665號訴願決定，提起行政
訴訟，本院判決如下︰
    主  文
原告之訴駁回。
訴訟費用由原告負擔。
    事  實
一、事實概要：緣原告之代表人甲○○媒介未經申請許可之美國
    籍外國人MC DONALD JACQUELYN MURRAY君（下稱：M君，護
    照號碼：000000000）、BRETT PEJEAN LEONARD（下稱：BR
    君，護照號碼：000000000）、英國籍BEAUMONT RODERICK
    FRASER（下稱：BE君，護照號碼：000000000）及加拿大籍
    MORIN LISE LYNN（下稱：MO君，護照號碼：VM868337）於
    苗栗縣苗栗市文華國民小學（下稱文華國小）等校從事英文
    教學工作，違反就業服務法第45條規定，經苗栗縣警察局大
    湖分局於民國（下同）94年11月11日查獲，於95年1月18日
    以湖警外字第09500020089號函移由被告機關審查屬實，乃
    依就業服務法第64條第1項及第4項規定，於95年3月14日以
    府社資字第0950031810號函裁處原告罰鍰新台幣（下同）30
    萬元。原告不服，提起訴願，遭決定駁回，遂提起本件行政
    訴訟。
二、兩造聲明：
    (一)原告聲明求為判決：訴願決定及原處分均撤銷。
    (二)被告聲明求為判決：駁回原告之訴。
三、兩造之陳述：
    (一)原告主張之理由：
    1.本件被告機關委託文華國小辦理苗栗縣94年度國民中小學
      聘僱外籍英語教師委託專業服務，採購編號950524號，由
      原告得標，原告94年7月4日與文華國小簽訂勞務採購契約
      書，限94年8月15日前完成招募外籍英語教師20名，實僅
      30日工作天，原告於8月15日前已招募22人，本案英語教
      師已與苗栗縣頭份鎮后庄國民小學（下稱后庄國小）、苗
      栗縣後龍鎮新港國民小學（下稱新港國小）、文華國小簽
      約應聘，計外籍英語教師M君於94年10月11日收受行政院
      勞工委員會（下稱勞委會）勞職規字第941144653號函，
      許可受聘於后庄國小；BR君於94年10月13日收受勞委會勞
      職規字第941144557號函，許可受聘於新港國小；BE君於
      94年10月17日收受勞委會勞職規字第941145743號函，許
      可受聘於文華國小；MO君因個人因素於訓練期離開。原告
      並未媒介為他人工作，上揭媒介之三人，係依被告機關委
      託文華國小辦理苗栗縣94學年度國民中小學聘僱外籍英語
      教師委託專業服務勞務採購契約，依該契約之規定媒介外
      籍教師，應無媒介外國人非法為他人工作情事，當未違背
      就業服務法第45條規定，不得依同法第64條規定罰鍰。
    2.至加拿大籍MO君，原告並未媒介為任何人非法工作，被告
      及訴願決定捏詞原告媒介，寧有斯理，認事用法違誤。而
      外籍老師MC CLELLAN TAROM ENOS至建台中學工作，係案
      外人亞通顧問有限公司依法聘僱、服務，非原告仲介，被
      告虛構事實誣指原告媒介，專以損害原告為目的，依民法
      第148條、行政程序法第8條規定，顯屬違誤。
    3.原告依政府採購法來簽訂合約，被告主張原告在工作簽證
      尚未下來前將外籍老師交校方，違反就業服務法規定，但
      合約記載很清楚公司是負責有關招募及生活管理安頓等事
      項，至於校方何時要求教師何時上課為校方的權責，原告
      完全無權限掌控、干涉學校運作。至於工作證方面，這部
      分本來就是由原告協助辦理，依照採購合約第5條第4款規
      定，校方應該要協助配合提供教師相關資料供原告辦理工
      作簽證事宜，但學校並沒有提出這方面相關資料給原告，
      直到8月12日尚有4所學校沒有提供相關資料給原告，原告
      連學校相關資料都沒有，如何來承辦工作簽證？這點原告
      是非戰之罪，依照原告與苗栗縣府簽訂的合約，原告的權
      責是負責安頓、照護老師，工作簽證由原告協助辦理，雇
      主本身才是真正應該去辦理工作簽證，原告並不考慮責任
      ，但要求給原告一個合理公平的時間，政府單位看法與法
      令有出入時應該不能謹守這份合約，置原告於死地，該案
      並非原告的過錯，按日處罰的金額居然高於原告收入好幾
      倍實在不公平，原告一毛錢都拿不回來，原告只負責仲介
      方面，工作簽證雇主有責任申辦，原告只是協助辦理，補
      習班都是自己申辦工作簽證。原告引進外籍教師數量很多
      ，引進後辦理工作簽證正常流程30天內會下來，因當時從
      教育部延伸來的合約有違法之處，原告申報工作流程夾在
      教育部與縣府之間，故時間比較久，但原告只承辦工作簽
      證，引進老師交校方，法令未規定仲介公司必須將工作簽
      證辦好後再將老師交給校方，要求老師上課是學校的職權
      。事實上引進這麼多教師也不可能將其安排住在公司，故
      原告認為引進後儘快將其交給校方，安排其生活安頓，儘
      快幫其辦理工作簽證。
    (二)被告答辯之理由：
    1.外國人未經雇主申請許可，不得在中華民國境內工作。任
      何人不得媒介外國人非法為他人工作，就業服務法定有明
      文。
    2.被告委託文華國小辦理苗栗縣各中小學聘僱外籍美語教師
      方案，需引進20位外籍教師，本案於94年8月由原告得標
      ，原告得標後為履行契約，陸續引進外籍教師10名，派交
      苗栗縣內各學校從事教學工作。
    3.案經苗栗縣警察局於94年11月23日通知由原告派交文華國
      小、后庄國小及後龍國小教英文工作之美籍BR君、M君、
      加拿大籍MO君及英國籍BE君等四人到警察局外事課說明原
      委。BR君於94年8月14日持觀光簽證入境，M君於94年8月
      12日持觀光簽證入境，加拿大籍MO於94年9月11日持觀光
      簽證入境，英國籍BE於94年8月20日持觀光簽證入境，四
      人皆由原告引進，入境後原告安排他們住在台中，一星期
      後就派他們到文華國小、后庄國小、後龍國小教書，並有
      給付薪資。
    4.是日，有一美國籍MC CLELLAN JAROM ENOS主動到苗栗縣
      警察局外事課自白。MC CLELLAN JAROM ENOS於94年7月14
      日持觀光簽證入境後約一星期，就由原告安排到苗栗市私
      立建台中學任教，且甲○○先生於94年11月10日到我家要
      求我配合仲介公司在警方調查非法工作案件時之說詞，我
      認為不妥，所以請我台灣籍之太太與苗栗縣政府社會局（
      現為勞工局）陳小姐連繫，於94年11月11日配合警方製作
      調查筆錄。
    5.原告意圖營利，恝置法律不顧，以不知我國法律之外國人
      為工具，將渠等從國外詐騙來台，以遂行其意圖營利之目
      的。原告引進外籍教師未取得工作簽證前就交給校方授課
      ，已違反就業服務法第45條規定，事證確鑿，應無疑義。
    6.依據被告委託文華國小辦理苗栗縣各中小學聘僱外籍美語
      教師委託專業服務勞務採購契約招標文件1之招標規範第5
      條第4點「外籍教師之師資審查由乙方負責控制，所招募
      之外籍教師由學校擔任雇主，學校應協助配合出具相關證
      明資料，供乙方辦理申請外籍英語教師在台工作證及居留
      證等事宜。」及第6條第1點規定「乙方應於94年8月15日
      前完成招募外籍英語教師達甲方所需之人數20人，並完成
      每位外籍教師在台相關證件。」故本案之外籍教師之工作
      證等相關證件均委由得標廠商辦理，而原告為仲介之專業
      服務公司，且已完成多個縣市之同類標案，對於相關法令
      均相當瞭解及熟悉，且本案之招標即為取得引進外籍教師
      之仲介服務，原告應依本案合約履行各委託事項。另契約
      中明定生活管理部分由原告負責，薪水依照合約應由縣府
      給付，由原告代發。本件沒有處罰學校，因申請相關證件
      都委託仲介辦理，被告不知引用外籍教師要辦理那些證件
      ，所以委由仲介辦理，被告以為原告都已將手續辦好了。
    理  由
一、按「除本法另有規定外，外國人未經雇主申請許可，不得在
    中華民國境內工作。」、「任何人不得媒介外國人非法為他
    人工作。」、「違反第45條規定者，處新台幣10萬元以上50
    萬元以下罰鍰。．．．法人之代表人、法人或自然人之代理
    人、受僱人或其他從業人員，因執行業務違反第45條規定者
    ，除依前3項規定處罰其行為人外，對該法人或自然人亦科
    處各該項之罰鍰或罰金。」分別為就業服務法第43條、第45
    條及第64條第1項前段、第4項所明定。
二、本件原告之代表人甲○○媒介未經申請許可之外國人M君、
    BR君、BE君、MO君於文華國小等校從事英文教學工作，違反
    就業服務法第45條規定，經苗栗縣警察局大湖分局於94年11
    月11日查獲，於95年1月18日以湖警外字第09500020089號函
    移由被告機關審查屬實，乃依就業服務法第64條第1項及第4
    項規定，於95年3月14日以府社資字第0950031810號函裁處
    原告罰鍰30萬元。原告不服，循序提起本件行政訴訟，主張
    原告係依被告機關委託文華國小辦理苗栗縣94學年度國民中
    小學聘僱外籍英語教師委託專業服務勞務採購契約，依法媒
    介外籍教師，應無媒介外國人非法為他人工作情事，當未違
    背就業服務法第45條規定，不得依同法第64條規定處罰。依
    合約記載原告只負責有關招募及生活管理安頓等事項，原告
    只承辦工作簽證，引進老師交校方，法令未規定原告必須將
    工作簽證辦好後再將老師交給校方，至於校方何時要求教師
    何時上課為校方的權責，原告完全無權限掌控、干涉學校運
    作。事實上引進這麼多教師也不可能將其安排住在公司，故
    原告認為引進後儘快將其交給校方，安排其生活安頓，儘快
    幫其辦理工作簽證云云。
三、經查，本件原告之代表人甲○○媒介未經申請許可之美國籍
    外國人M君、BR君、英國籍BE君及加拿大籍MO君於苗栗縣文
    華國小等校從事英文教學等工作，違反就業服務法第45條規
    定，經苗栗縣警察局大湖分局於94年11月11日查獲，復於95
    年1月18日函移由被告審查屬實，乃依就業服務法第64條第1
    項前段規定，處原告代表人甲○○罰鍰30萬元等情，有原告
    之代表人甲○○及媒介之外國人之調查筆錄（見本院卷第
    113至126頁）、苗栗縣政府委託文華國民小學辦理苗栗縣94
    年度國民中小學聘僱外籍英語教師委託專業服務勞務採購契
    約（外放）等附卷可稽，原告之代表人甲○○違反就業服務
    法第45條「媒介外國人非法為他人工作」之事實洵堪認定。
四、原告雖為上開主張，惟按「雇主聘僱外國人工作，應檢具有
    關文件，向中央主管機關申請許可。」就業服務法第48條第
    1項前段定有明文，而依苗栗縣政府委託文華國小辦理苗栗
    縣94年度國民中小學聘僱外籍英語教師委託專業服務勞務採
    購契約第5條第1項第2款第1目約定「於94年8月15日前完成
    招募外籍教師達甲方（指文華國小）所需之人數20人，並完
    成每位外籍教師在臺『相關證件』後，俟上級補助款撥入後
    ，撥付契約價金百分之十三，計新臺幣貳佰捌拾參萬壹仟貳
    佰元整。」（契約書外放）；復依苗栗縣政府委託文華國小
    辦理苗栗縣94年度國民中小學聘僱外籍英語教師委託專業服
    務招標規範第5條第4款規定「外籍教師之師資審查由乙方（
    指採購得標人）控制，所招募之外籍教師由學校擔任雇主，
    學校應協助配合出具相關證明資料，供乙方辦理申請外籍英
    語教師在台工作證及居留證等事宜。」、第6條第1款規定「
    乙方應於民國94年8月15日前完成招募外籍英語教師達甲方
    （指文華國小）所需之人數20人，並完成每位外籍教師在台
    『相關證件』。」（見外放採購契約書），足見原告負有辦
    理申請外籍英語教師在台工作證及居留證之責。又原告之代
    表人甲○○於調查筆錄中自承略以：「（問：貴公司明知未
    獲行政院勞委會核定工作許可前，任何外國人均不得在國內
    從事工作，為何仍將無工作許可之外籍人士仲介至苗栗縣內
    各學校從事教學美語工作？）答：公司負責引進教師後立即
    交給學校使用，‧‧‧，在公司得標後僅45天可供辦理各項
    申請，但依現有送件審查流程，45天是不可能完成，所以本
    公司在得標後才開始辦理各項申請，‧‧‧，所以延至94年
    8月及9月才分別送勞委會申請許可。本公司引進本批外籍教
    師都是使用觀光簽證入境，依公司申請經驗應於2個星期內
    許可，公司先前所申請外籍教師均無問題，但本次因勞委會
    審查時間長，才會出現無工作許可，教師已先行使用之問題
    。」等語（見本院卷第115頁）。而上開M君、BR君及BE君雖
    分別於94年10月11日、94年10月13日及94年10月17日取得勞
    委會聘僱許可（按：MO君未取得勞委會聘僱許可），此有勞
    委會聘僱許可函附卷可稽，惟M君及MO君分別於調查筆錄中
    自承略以「於94年8月30日到校，在9月中旬開始配合台灣老
    師教英文。」（見本院卷第122頁）、「94年10月15日到校
    ，在苗栗縣文華國小教英語，一共教三個星期。」（見本院
    卷第124頁）；另BR君、BE君分別於調查筆錄中稱「94年9月
    1日到校，到94年10月13日開始配合台灣老師教英文，公司
    自94年8月15日起付薪資。」（見本院卷第120頁）、「94年
    9月到校，到10月17日開始配合台灣老師教英文，公司自94
    年9月起付薪資。」（見本院卷第126頁），是BR君、BE君雖
    於調查筆錄中稱分別自取得聘僱許可日（94年10月13日及10
    月17日）後起始開始教學，惟其等既已自承94年9月到校，
    由各該學校使用，原告並分別自94年8月15日及94年9月起即
    支付其薪資，則其等到校如未工作，學校焉有委託原告給付
    薪資之理。足見M君、MO君、BR君及BE君在未取得勞委會聘
    僱許可前，均有在各該學校工作之違法事實。次查，依採購
    契約，原告本即應依約供應具有合法工作證等相關許可之合
    法英語教師，已如前述，與原告有無主導開課之權無涉。至
    於採購契約所留招募外籍英語教師期間是否緊迫，要屬原告
    投標時所應自行審酌之問題。綜上所述，原告上開主張，均
    非可採。本件原告為法人組織，其行為均須假手於內部人員
    之作為予以達成，原告之代表人甲○○媒介外國人非法為他
    人工作，已如前述，從而，被告依就業服務法第64條第4項
    、第1項之規定，裁處罰鍰30萬元，核無違誤，訴願決定予
    以維持，亦無不合，原告訴請撤銷，為無理由，應予駁回。
    又本件事證已明，兩造其餘主張，與本件判決之結果無影響
    ，毋庸逐一加以審論。另原告之代表人甲○○因違反就業服
    務法案件，經本院於95年10月19日以95年度訴字第00455號
    判決在案，有該判決附卷可參，均附此敘明。
五、據上論結，本件原告之訴為無理由，依行政訴訟法第195條
    第1項後段、第98條第3項前段，判決如主文。
中    華    民    國    95    年    11    月   14     日
                第二庭審判長法  官  胡  國  棟
                            法  官  林  金  本
                            法  官  林  秋  華
以上正本證明與原本無異。
如不服本判決，應於判決送達後20日內向本院提出上訴書狀，其
未表明上訴理由者，應於提起上訴後20日內向本院提出上訴理由
書（須依對造人數附具繕本）；如於本判決宣示或公告後送達前
提起上訴者，應於判決送達後20日內補提上訴理由書（須附繕本
）。未表明上訴理由者，逕以裁定駁回。
提起上訴應預繳送達用雙掛號郵票390元（34元及5元郵票各10份
)。
中    華    民    國    95    年  11    月  21       日
                            書記官  黃  靜  華


司法院資訊處製作；財團法人民間司法改革基金會備份。
